【裁判字號】    95,訴,360
【裁判日期】    950830
【裁判案由】    保全業法
【裁判全文】
臺中高等行政法院判決
                                九十五年度訴字第三六○號
                              .
原      告  旭泰公寓大廈管理維護有限公司
代  表  人  甲○○
訴訟代理人  丙○○
被      告  臺中市政府
代  表  人  乙○○
訴訟代理人  丁○○
上列當事人間因保全業法事件，原告不服內政部中華民國九十五
年五月八日台內訴字第○九五○○二七七○四號訴願決定，提起
行政訴訟。本院判決如下︰
    主  文
原告之訴駁回。
訴訟費用由原告負擔。
    事  實
甲、事實概要：緣原告承攬位於台中市○區○○路二段三一號「
    唐寧爵邸」大廈之管理服務工作，未經申請許可經營駐衛保
    全業務，即從事門禁管制及大樓安全維護工作。嗣經台中市
    警察局於民國九十四年九月廿七日派員實地調查，並訪談派
    駐現場管理人員及「唐寧爵邸」管理委員會主任委員等相關
    人員後，被告乃以原告違反保全業法第十九條之規定，以九
    十四年十二月八日府授警刑字第○九四○二三三三○一號處
    分書裁處原告罰鍰新台幣（下同）十五萬元，並勒令歇業。
    原告不服，提起訴願遞遭駁回，遂提起本件行政訴訟。
乙、兩造聲明：
一、原告聲明求為判決：原處分及訴願決定均撤銷。
二、被告聲明求為判決：原告之訴駁回。
丙、兩造之陳述：
壹、原告起訴意旨略以：原告於八十八年間取得公司執照後，即
    受委託於唐寧爵邸大樓從事管理業務，並按期繳納（申報）
    營業稅，期間長達六年，原告於上開期間內亦未曾接獲被告
    警告或通知原告有任何違反規定之情事。今被告逕依未經公
    告之內政部八十九年六月十五日台八九內營字第八九八三六
    九○號「門禁管制及車輛管制係屬保全業務，訪客接待係屬
    公寓大廈管理服務事項」之內部會議結論，並以其所委派之
    警員依已設定之議題進行查察訊問，即認定原告違反保全業
    法，顯屬違法及過當。又原告從事公寓大廈管理維護相關業
    務，雖因職務之需，管理員有時需協助門禁及車輛管制，惟
    因不諳法令而觸法，究非故意從事保全業務，被告逕予裁罰
    ，誠有違誤。
貳、被告答辯意旨略以：按保全業之性質攸關社會治安，對民眾
    財產權益影響至鉅，又保全業之業務特性及工作性質與重大
    公益密切相關，立法者乃將之列為特許行業（採許可制），
    以有別於一般公司或營利事業（採準則制）。另觀保全業法
    整體之立法精神及同法第三條、第五條之規範意旨，為有效
    管理保全業，促其健全發展，防止不肖業者混雜其間，乃將
    保全業限定為專業經營。又本件原告登記之營業項目為公寓
    大廈管理服務業，並未經申請許可得經營保全業務，其受託
    管理公寓大廈之管理業務，除從事防盜、防火、防災之安全
    維護外，並從事訪客進出登記管制、車輛管制指揮等業務，
    依同法第四條、內政部八十九年六月十五日台八九內營字第
    八九八三六九○號函及最高行政法院九十三年判字第二號判
    決意旨，已涉及保全業「關於人身安全維護」之範圍，此於
    原告所僱管理員林瑞哲及唐寧爵邸大樓管理委員會主任委員
    紀宗寅於接受被告所屬警察局訪談時指述甚詳，復有原告九
    十四年十二月六日於被告所屬警察局訪談時坦承林瑞哲在唐
    寧爵邸大樓從事信件收發、門禁管制工作及原告與唐寧爵邸
    大樓管理委員會所訂立管理契約書（附件一之大樓管理服務
    暨作業規範三載有「對出入大樓人員及物品管制」）可稽。
    是原告未經許可於唐寧爵邸大樓經營門禁管制等業務行為足
    資認定，被告依同法第十九條處以罰鍰十五萬元並勒令歇業
    ，並無違誤。原告逕以承攬該大樓業務六年餘，皆誠實繳納
    稅款等事由，遽認被告處分違法及過當，顯無足採。
    理  由
一、原告未於言詞辯論期日到場，又無民事訴訟法第三百八十六
    條所列各款情形，爰依被告之聲請，由其一造辯論而判決，
    合先敘明。
二、按「保全業得經營左列業務：一關於辦公處所、營業處所、
    廠場、倉庫、演藝場所、競賽場所、住居處所、展示及閱覽
    場所、停車場等防盜、防火、防災之安全防護。二關於現金
    或其他貴重物品運送之安全維護。三關於人身之安全維護。
    四其他經中央主管機關核定之保全業務。」、「未經許可或
    已經撤銷許可而仍經營保全業務者，應勒令歇業，並得處新
    台幣三萬元以上三十萬元以下罰鍰。」、「公寓大廈管理維
    護公司從事下列建築物管理維護業務：一公寓大廈一般事物
    管理服務事項。二建築物附屬設施設備之檢查及修護事項。
    三建築物及基地之維護及修繕事項。四公寓大廈之清潔及環
    境衛生之維持事項。五公寓大廈及其周圍環境安全防災管理
    維護事項。前項管理維護業務，涉及其他行業專業法規規定
    時，應經公寓大廈管理組織及公寓大廈管理維護公司以契約
    約定，委託經領有各該目的事業法規許可之業者辦理。」分
    別為保全業法第四條、第十九條及公寓大廈管理服務人管理
    辦法第十三條所明定。又依內政部八十九年六月十五日台八
    九內營字第八九八三六九○號函附「有關公寓大廈管理服務
    人委任保全公司辦理公寓大廈安全維護業務適法及範圍界定
    疑義」會議結論，門禁管制及車輛管制係屬保全業務。訪客
    接待係屬公寓大廈管理服務事項，管理維護公司如有違法經
    營之情事，縣市主管機關應依公寓大廈管理服務人管理辦法
    第十九條規定辦理。該函係內政部基於主管機關之權限，為
    執行上開法令之規定所作之解釋，且與上開保全業法第四條
    之規定意旨相符，自得予以援用。
三、本件原告承攬位於台中市○區○○路二段三一號「唐寧爵邸
    」大廈之管理服務工作，未經申請許可經營駐衛保全業務，
    即從事門禁管制及大樓安全維護工作。嗣經台中市警察局於
    九十四年九月廿七日派員實地調查屬實，被告乃以原告違反
    保全業法第十九條之規定，裁處原告罰鍰十五萬元，並勒令
    歇業。原告不服，循序提起行政訴訟。
四、原告訴稱：原告於八十八年間取得公司執照後，即受委託於
    唐寧爵邸大樓從事管理業務，期間長達六年，該期間內亦未
    曾接獲被告警告或通知原告有任何違反規定之情事。被告逕
    依未經公告之內政部八十九年六月十五日台八九內營字第八
    九八三六九○號「門禁管制及車輛管制係屬保全業務，訪客
    接待係屬公寓大廈管理服務事項」之內部會議結論，認定原
    告違反保全業法，顯屬違法及過當。又原告從事公寓大廈管
    理維護相關業務，雖因職務之需，管理員有時需協助門禁及
    車輛管制，惟因不諳法令而觸法，究非故意從事保全業務，
    被告逕予裁罰，誠有違誤等語。
五、次按公寓大廈管理服務人管理辦法第十三條所稱「安全防災
    管理維護」應僅及於「建築物附屬設施設備、建築物及基地
    之修護修繕」及「公寓大廈及其周邊環境安全防災管理維護
    」之範圍，保全業法第四條之規定尚及於「人身之安全維護
    」，保全業之性質攸關社會治安，對民眾財產權益影響至鉅
    ，其業務特性及工作性質與重大公益密切相關，立法者乃將
    之列為特許行業（採許可制），以有別於一般公司或營利事
    業（採準則制）。另觀保全業法整體之立法精神及同法第三
    條、第五條之規範意旨，為有效管理保全業，促其健全發展
    ，防止不肖業者混雜其間，乃將保全業限定為專業經營。
六、經查，本件原告登記之營業項目為公寓大廈管理服務業，有
    營利事業登記證在卷可稽（本院卷六二頁），其並未經申請
    許可經營保全業務；另據原告與唐寧爵邸大樓管理委員會所
    訂立管理契約書附件一之大樓管理服務暨作業規範三載有「
    對出入大樓人員及物品管制」（同卷五九頁）。此外，原告
    代表人甲○○、其所僱之管理員林瑞哲及唐寧爵邸大樓管理
    委員會主任委員紀宗寅於台中市警察局訪談時，均陳稱管理
    員林瑞哲在唐寧爵邸大樓從事信件收發、門禁管制工作（紀
    宗寅另稱含車輛管制指揮，同卷四六至五三頁訪談紀錄）。
    至原告於本院審理中對上開訪談紀錄並不爭執，原告於起訴
    狀請求本院至現場勘查，自無必要。依上，足認原告受託管
    理公寓大廈之管理業務，除從事防盜、防火、防災之安全維
    護外，並從事訪客進出登記管制、車輛管制指揮等業務。又
    原告係經營公寓大廈管理服務業，即應依法令之規定經營業
    務，不得以其不知法令規定從事保全業務，而主張免責。另
    首開內政部八十九年六月十五日台八九內營字第八九八三六
    九○號函附「有關公寓大廈管理服務人委任保全公司辦理公
    寓大廈安全維護業務適法及範圍界定疑義」會議結論，，係
    屬闡明法規原意之行政規則性質，並非法規命令，縱使未依
    行政程序法第一百五十九條及同法第一百六十條第二項規定
    ，由其首長簽署，並登載於政府公報發布之，惟該法於九十
    年一月一日施行，係於此函釋日之後，此函釋尚無該法之適
    用，況如無經上開公告或下達程序，雖有可能發生能否拘束
    下級機關及所屬公務員之爭議，然仍得為本件裁罰之參考（
    最高行政法院九十三年判字第一○五四號判決意旨參照），
    併予敘明。
七、從而，本件被告以原告有上述之違章事實，依保全業法第十
    九條之規定，處罰鍰十五萬元並勒令歇業，並無違誤，訴願
    決定予以維持，亦無不合，原告請求均予撤銷，為無理由，
    其訴應予駁回。
據上論結，本件原告之訴為無理由，爰依行政訴訟法第一百九十
五條第一項後段、第九十八條第三項前段、第二百十八條，民事
訴訟法第三百八十五條第一項前段，判決如主文。
中    華    民    國    95    年    8     月    30    日
                  第三庭審判長法  官  沈  應  南
                              法  官  林  秋  華
                              法  官  許  武  峰
以上正本證明與原本無異。
如不服本判決，應於判決送達後20日內向本院提出上訴書狀，其
未表明上訴理由者，應於提起上訴後20日內向本院提出上訴理由
書（須依對造人數附具繕本）；如於本判決宣示或公告後送達前
提起上訴者，應於判決送達後20日內補提上訴理由書（須附繕本
）。未表明上訴理由者，逕以裁定駁回。
提起上訴應預繳送達用雙掛號郵票390元（34元及5元郵票各10份
)。
中    華    民    國     95    年    9    月    4     日
                              書記官  陳  鼎  鈞


司法院資訊處製作；財團法人民間司法改革基金會備份。
